【裁判字號】    99,交上易,57
【裁判日期】    990706
【裁判案由】    過失傷害
【裁判全文】
臺灣高等法院高雄分院刑事判決        99年度交上易字第57號
上  訴  人
即  被  告  乙○○○
上列上訴人因過失傷害案件，不服臺灣屏東地方法院98年度交易
字第149 號中華民國99年1 月7 日第一審判決（起訴案號：臺灣
屏東地方法院檢察署98年度調偵字第233 號），提起上訴，本院
判決如下：
    主  文
上訴駁回。
乙○○○緩刑貳年。
    事  實
一、乙○○○於民國98年6 月13日上午9 時55分許，騎乘車牌號
    碼PGI-770 號重型機車，沿屏東縣枋寮鄉○○路由西向東方
    向行駛，途經屏東縣枋寮鄉○○路93號附近和產業道路交岔
    路口處，本應注意騎乘機車應配戴安全帽以及轉彎車需讓直
    行車先行以防危險之發生，又依當時天候晴、日間自然光線
    、柏油路面濕潤但無缺陷、無障礙物、視距良好等路況，尚
    無不能注意之情事，乙○○○竟疏於注意，貿然左轉駛向該
    產業道路，適甲○○於98年6 月13日7 時許，飲用保力達藥
    酒後，已達不能安全駕駛動力交通工具之程度，無適當駕照
    即騎乘車牌號碼CN2-725 號重型機車由東往西方向行駛，於
    途經屏東縣枋寮鄉○○路93號附近和產業道路交岔路口處，
    亦疏於注意車前狀況，乙○○○因貿然左轉而甲○○亦未能
    及時避煞，乙○○○所騎機車右側車身與甲○○所騎機車前
    車頭相撞，雙方因而人車倒地，並使乙○○○受有頭部外傷
    併顱內出血、左第四手指開放性骨折等傷害，甲○○受有左
    前額擦挫傷、右胸挫傷、右肩擦挫傷、右手背及右足擦傷等
    傷害；嗣警據報前往處理，始悉上情。
二、案經屏東縣政府警察局枋寮分局報告臺灣屏東地方法院檢察
    署檢察官偵查起訴。
    理  由
甲、程序事項：
（一）證人甲○○對被告而言，其於警詢時之陳述，屬傳聞證據
      ，被告及檢察官知悉但於準備程序及審判期日中均表示無
      意見，且迄言詞辯論終結亦未聲明異議，本院審酌上開證
      據資料製作時之情況，尚無違法不當及證明力明顯過低之
      瑕疵，認為以之作為證據應屬適當，爰依刑事訴訟法第15
      9 條之5 規定，認定前揭供述有證據能力。
（二）本院下列所引用卷內之文書證據及物證，並無證據證明係
      公務員違背法定程序所取得，檢察官、被告於本院亦均未
      主張排除下列文書證據及物證之證據能力，且迄本院言詞
      辯論終結前均未表示異議，本院審酌前揭文書證據及物證
      並非公務員違背法定程序所取得，亦無刑事訴訟法第159
      條之4顯有不可信之情況，故下列文書及物證應均有證據
      能力。
乙、實體事項:
一、上揭過失傷害致人受傷之犯罪事實，業據上訴人即被告乙○
    ○○於原審、本院審理時坦承不諱，並有屏東縣政府警察局
    枋寮分局交通分隊調查報告、道路交通事故現場圖、調查報
    告表、證號查詢駕駛人結果、舉發違反道路交通管理事件通
    知單、現場照片等件可資佐證（見警卷第2、7-9、18、21-2
    8 頁，原審卷第35頁）。而乙○○○、甲○○確因本件車禍
    ，導致各受如事實欄所示傷害乙節，亦有高雄醫學大學附設
    中和紀念醫院診斷證明書、枋寮醫療社團法人枋寮醫院診斷
    證明書等件在卷足稽（見偵卷第15頁、警卷第15頁）。按汽
    車行駛至交岔路口，轉彎車應讓直行車先行；汽車行駛時，
    駕駛人應注意車前狀況，並隨時採取必要之安全措施；道路
    交通安全規則第102 條第1 項第7 款、第94條第3 項分別訂
    有明文。被告乙○○○考領有重型機車駕駛執照（見警卷第
    18-19 頁），自應知曉駕駛人行車用路準則，而恪遵上開規
    範、負前揭注意義務，則參之肇事當時天候晴、日間自然光
    線、柏油路面濕潤但無缺陷、無障礙物、視距良好等路況（
    見警卷第8 頁），對於道路之人車動態應能確切掌握，當無
    不能注意之情事，被告乙○○○竟疏於注意應讓直行之甲○
    ○先行，便貿然左轉駛向前開產業道路，而甲○○亦因不注
    意車前狀況，故未能對被告乙○○○左轉之舉及時避煞，終
    致渠等互相對撞，是被告之駕駛行為顯有過失，此過失行為
    並與甲○○所受傷害確有相當因果關係（見調偵卷第3 頁所
    附臺灣省高屏澎區車輛行車事故鑑定委員會98年9 月11日高
    屏澎鑑字第0986002803號函覆意見亦同此認定）。雖證人甲
    ○○有酒後駕車以及未有適當之駕駛執照等事實，除經證人
    甲○○供承不諱外，並有酒精濃度測試單、刑法第185 條之
    3 案件測試觀察紀錄表、舉發違反道路交通管理事件通知單
    等件附卷可參，亦有過失，然刑事責任係對於個人反社會行
    為所加之公法上制裁，和民事損害賠償責任迥然不同，殊無
    以他人是否對所受損害與有過失，而消長自己應負責任之認
    定，乃屬當然，故其等自無從以對造之過失，據此脫免自己
    過失罪責之認定，併此敘明。綜上所述，足徵被告之自白與
    事實相符，可以採信，本件過失傷害部分之犯行，罪證明確
    ，應依法論科。
二、核被告乙○○○所為，係犯刑法第284條第1項前段之過失傷
    害罪。原審以被告犯過失傷害之事證明確，對被告適用刑法
    第284條第1項前段、第41條第1項前段，刑法施行法第1條之
     1第1 項、第2 項前段，並審酌被告之過失程度，致被害人
    受傷之傷勢，與其等犯罪後態度良好等一切情狀，量處被告
    有期徒刑2 月，並諭知易科罰金之折算標準，經核原判決關
    於被告乙○○○部份之認事用法並無不合，量刑亦屬妥適。
    被告上訴意旨認判刑過重，而指摘原判決不當，為無理由，
    應予駁回。末查，而被告除於77年間，因過失致死案件，經
    判處有期徒刑3 月確定，有被告前案紀錄表附卷為憑，且被
    告已與被害人甲○○有調解成立，有屏東縣枋寮鄉調解委員
    會調解筆錄在卷可稽（本院卷第20頁）；本院斟酌上情，認
    被告等經此起訴、審判，當能知所警惕，信無再犯之虞，本
    院認所宣告之刑，以暫不執行為適當，爰併諭知被告緩刑2
    年，以勵自新。
據上論斷，應依刑事訴訟法第368 條，刑法第74條第1 項第1 款
，判決如主文。
本案經檢察官鄭銘謙到庭執行職務。
中    華    民    國    99    年    7     月    6    日
                  刑事第六庭    審判長法  官  王憲義
                                      法  官  邱永貴
                                      法  官  簡志瑩
以上正本證明與原本無異。
不得上訴。
中    華    民    國    99    年    7     月    6    日
                                      書記官  吳新貞
附錄本件判決論罪科刑法條：
中華民國刑法第284條第1項
因過失傷害人者，處6 月以下有期徒刑、拘役或5 百元以下罰金
。致重傷者，處1 年以下有期徒刑、拘役或5 百元以下罰金。

司法院資訊處製作；財團法人民間司法改革基金會備份。
